最高法院刑事判決　　　　　　九十四年度台上字第三七三一號
　　上　訴　人　甲○○
　　　　　　　　　　　　頂1號.
上列上訴人因違反毒品危害防制條例案件，不服台灣高等法院中
華民國九十四年四月二十九日第二審判決（九十三年度上重訴字
第九二號，起訴案號：台灣桃園地方法院檢察署九十三年度偵字
第九０二０號），提起上訴，本院判決如下：
    主  文
上訴駁回。
　　理　由
本件原判決認定上訴人甲○○於民國93年4 月21日前往大陸期間
，結識年籍姓名不詳年約5 、60歲綽號「陳仔」之成年男子，於
同年5月1日回台後，經其友人告知「陳仔」曾來電，遂回電聯絡
，「陳仔」於電話中邀約上訴人於同年 5月26日前往大陸地區之
雲南省昆明市（下稱昆明市），並表示將提供機票及出國期間食
宿費用，上訴人雖預料此行可能遭利用為犯罪工具，仍貪圖小利
，依約於93年 5月26日上午10時搭乘中華航空公司班機經香港前
往昆明市會合，並於同年月30日，與「陳仔」一同搭機前往緬甸
仰光，同年6月1日晚間，在其住宿之飯店前，經「陳仔」介紹，
與年籍姓名不詳年約四十餘歲綽號「勇仔」之成年男子結識，並
自「勇仔」處收取緬甸幣八萬元為酬勞；同年 6月4日晚間8時許
，由「勇仔」將放有4塊海洛因磚之2個阿華田飲品紙盒藏置於上
訴人行李箱之衣物堆內（該4塊海洛因磚係先以2個錫箔包裝袋各
裝 2塊，再分別放入阿華田飲料紙盒），再將行李箱交還上訴人
，翌日上午，上訴人由「勇仔」陪同前往仰光機場預備搭機回台
時，於機場由「勇仔」告知上訴人紙盒包裝之物品為海洛因，如
將該批毒品運送回台，交與在機場接應之人，可得新台幣10萬元
之酬勞等語，上訴人明知海洛因係毒品，且為不得私運回台之管
制進出口物品，竟貪圖暴利，與綽號「陳仔」、「勇仔」及另一
名在台負責於桃園中正國際機場接應之姓名年籍不詳之成年男子
，共同基於運輸毒品及私運屬管制進出口物品之第一級毒品海洛
因進入國內之犯意聯絡與行為分擔，推由上訴人於93年6月5日中
午12時30分許，搭乘華信航空公司ＡＥ８３８號班機，攜帶前開
藏放有4塊海洛因磚之行李箱自緬甸仰光返國，於同日晚間7時許
抵達桃園中正國際機場，同日晚間 7時22分通關時，經台北關稅
局稽查組人員以Ｘ光檢查儀檢查，發現上訴人之行李箱有異狀，
會同內政部警政署航空警察局安檢隊警員查獲，並扣得第一級毒
品海洛因磚4塊、紙製包裝盒2個、錫箔包裝袋2個、行李箱1個等
情。係以上開事實，迭據上訴人於警詢、偵查及各次審理中坦承
不諱，且有上訴人之旅客入出境紀錄查詢表1 份、航空警察局安
檢二組查獲涉嫌毒品危害防制條例毒品初步鑑驗報告單、台北關
稅局稽查組Ｘ光檢查儀注檢行李報告表、台北關稅局扣押貨物運
輸工具收據及搜索筆錄影本各1紙、照片6張、供私藏夾帶俾運輸
毒品所用之行李箱1個，白粉4塊、紙製包裝盒2個、錫箔包裝袋2
個扣案可資佐證。上開白粉4 塊，經送法務部調查局鑑定結果，
確檢出均含有第一級毒品海洛因成分（驗餘淨重共計1429.2公克
，純度百分之61.46，純質淨重878.39 公克），有該局調科壹字
第080 007815號鑑定通知書附卷足憑，事證明確，其運輸第一級
毒品之犯行洵堪認定，為其所憑之證據及認定之理由。又以海洛
因係毒品危害防制條例第2條第2項第1 款所指之第一級毒品，亦
係行政院依懲治走私條例第2條第4項公告管制進口之物品，上訴
人自緬甸私運第一級毒品海洛因進口，係犯毒品危害防制條例第
4條第1項之運輸第一級毒品罪及懲治走私條例第2條第1項之私運
管制物品進口罪。上訴人與綽號「陳仔」、「勇仔」及於桃園中
正國際機場負責接應之成年男子等人間，就所犯上開二罪，有犯
意聯絡及行為分擔，為共同正犯。上訴人運輸前後非法持有海洛
因之低度行為，為運輸之高度行為所吸收，不另論罪。又上訴人
以一行為觸犯前揭二罪名，為想像競合犯，應依刑法第55條之規
定，從較重之運輸第一級毒品罪處斷。因而撤銷第一審之科刑判
決，適用毒品危害防制條例第4條第1 項、第18條第1項前段、第
19條第1項，懲治走私條例第2條第1項、第11條，刑法第11 條、
第28條、第55條改判論處上訴人共同運輸第一級毒品罪，並審酌
上訴人所輸入之第一級毒品海洛因，驗餘淨重達1429.2公克，如
流入市面，將加速毒品氾濫，對社會治安及國人身心健康危害重
大，犯罪情節非輕，及犯後尚知坦承犯行，態度良好等一切情狀
，酌處無期徒刑，併依刑法第37條第1 項宣告褫奪公權終身。扣
案之第一級毒品海洛因磚4塊（驗餘淨重共計1429.2 公克，純度
百分之61. 46，純質淨重878.39公克），依毒品危害防制條例第
18條第1項前段規定沒收銷燬；外包裝4只（重131.07公克），係
用於包裹毒品，防其裸露、潮濕，便於攜帶之用，且與毒品可析
離秤重，有法務部調查局鑑定通知書及查獲之照片可按，且為共
犯「勇仔」所有，供運輸毒品所用之物，扣案之行李箱1 個，係
上訴人所有，紙製包裝盒、錫箔包裝袋各2 個，亦為「勇仔」所
有，均為供犯罪所用之物，已據上訴人供明在卷，應依同條例第
19條第1 項之規定宣告沒收。上訴人因運輸毒品自共犯「勇仔」
取得緬甸幣8 萬元，屬運輸第一級毒品犯罪所得之財物，雖未扣
案，仍應依同條項之規定宣告沒收，如全部或一部不能沒收時，
以其財產抵償之。上訴人雖又供承運輸海洛因回台後可得新台幣
10萬元之酬勞，惟尚未取得，自無庸宣告沒收，經核於法尚無不
合。上訴人上訴意旨略以：(一)原審係依憑上訴人之旅客入出境紀
錄查詢表1份、行李箱1個，並有白粉4塊、紙製包裝盒2個、錫箔
包裝袋2 個等證物，資以論處上訴人運輸第一級毒品罪行。但原
審於審理時，未將上開證物提示，予上訴人辨明事證之機會，自
有應於審判期日調查證據而未予調查之違誤。(二)原判決認定上訴
人於93年6月1日晚間，自「勇仔」處收取緬甸幣八萬元花用等語
。斯時上訴人尚不知「勇仔」託其私運海洛因返台之情，上開緬
甸幣八萬元，尚與本案之犯罪無關，原判決予以宣告沒收，自有
可議。(三)上訴人私運之毒品，尚未流入市面，危害未至，且上訴
人年邁體衰並坦承犯行，原審未依刑法第59條之規定酌量減輕其
刑，亦有未洽云云。查審判期日之訴訟程序，專以審判筆錄為證
，為刑事訴訟法第47條所明定。依原審審判筆錄之記載，原審審
判長於審判期日，已以提示並告以要旨之方式，提示上訴人之旅
客入出境紀錄查詢表1 份、行李箱1個，並有白粉4塊、紙製包裝
盒2個、錫箔包裝袋2個等證物，命上訴人辯論（見原審卷第六四
頁），核無所指應於審判期日調查之證據未予調查之違誤。而刑
法上之酌量減輕，必其犯罪情狀確有可憫恕時，始得為之，至被
告犯罪後之態度及犯罪所生之危害，係為科刑時所應注意審酌，
為科刑輕重之標準，不得據為酌量減輕之理由。又原判決認定上
訴人於93 年6月1 日晚間，與「勇仔」結識。自「勇仔」處收取
緬甸幣八萬元花用。同年6月4日晚間8 時許，上訴人應「勇仔」
之要求，私運海洛因回台，上訴人亦供承：其在緬甸期間「勇仔
」曾給付緬甸幣八萬元，及其於回國之前即知悉要代為私運海洛
因回台（見偵查卷第八頁反面，第一審卷第四七頁），則原判決
認上開緬甸幣八萬元為上訴人因犯罪所得之物，而諭知沒收，如
全部或一部不能沒收時，以其財產抵償之，即無不合。本件上訴
人之上訴，為無理由，應予駁回。
據上論結，應依刑事訴訟法第三百九十六條第一項，判決如主文
。
中　　華　　民　　國　九十四　年　　七　　月　 十四 　日
                      最高法院刑事第六庭
                          審判長法官  莊　登　照
                                法官  洪　明　輝
                                法官  黃　一　鑫
                                法官  魏　新　和
                                法官  林　秀　夫
      本件正本證明與原本無異
                                      書  記  官
中　　華　　民　　國　九十四　年　　七　　月　二十一　日
                                                Ａ
附錄本案論罪科刑法條
毒品危害防制條例第四條第一項
製造、運輸、販賣第一級毒品者，處死刑或無期徒刑；處無期徒
刑者，得併科新台幣一千萬元以下罰金。
